【裁判字號】    97,交聲,2106
【裁判日期】    971218
【裁判案由】    聲明異議
【裁判全文】
臺灣高雄地方法院交通事件裁定        97年度交聲字第2106號
原處分機關  高雄市政府交通局
異  議  人  甲○○
上列異議人即受處分人因違反道路交通管理處罰條例案件，對於
交通部公路總局高雄區監理所中華民國97年9 月10日所為之處分
（原處分案號：高市交裁字第裁32-B00000000號）聲明異議，本
院裁定如下：
   主  文
原處分關於罰鍰新臺幣肆萬玖仟伍佰元部分撤銷。
上開撤銷部分不罰。
    理  由
一、原處分意旨略以：本件異議人即受處分人甲○○，於酒後駕
    駛車牌號碼YA-4006 號自用小客車，於民國96年7 月8 日凌
    晨3 時55分許，在高雄市○○○路因發生車禍，經警檢測其
    酒精濃度，發現受處分人呼氣酒精濃度達每公升0.79毫克，
    即以受處分人違反道路交通管理處罰條例第35條第1 項第1
    款規定，當場掣單舉發，原處分機關即高雄市政府交通局於
    97年9 月10日以受處分人違反道路交通管理處罰條例第35條
    第1 項第1 款、違反道路交通管理事件統一裁罰基準及處理
    細則第43條、第44條、第67條之規定為由，裁處罰鍰新臺幣
    （下同）4 萬9500元，吊扣駕駛執照12個月，並施以道安講
    習。
二、聲明異議意旨略以：異議人即受處分人（下稱異議人）甲○
    ○固不否認有於96年7 月8 日凌晨3 時55分，酒後駕駛車牌
    號碼YA-4006 號自小客車，在行經高雄市○○○路時發生車
    禍，經警測得呼氣酒精濃度達每公升0.79毫克，然異議人上
    開行為業經臺灣高雄地方法院檢察署檢察官為緩起訴處分，
    並命異議人應向臺灣兒童暨家庭扶助基金會高雄市分會事務
    所支付6 萬元確定，異議人並已繳納完畢，但原處分機關仍
    裁決異議人罰鍰4 萬9500元，顯已違反行政罰法第26條一事
    不二罰之規定，爰依法聲明異議等語。
二、按汽車駕駛人，駕駛汽車經測試檢定，酒精濃度超過規定標
    準者，處1 萬5,000 元以上6 萬元以下罰鍰，並當場移置保
    管其車輛及吊扣其駕駛執照1 年；因而肇事致人受傷者，並
    吊扣其駕駛執照2 年；致人重傷或死亡者，吊銷其駕駛執照
    ，並不得再考領，道路交通管理處罰條例第35條第1 項第1
    款定有明文。又依94年2 月5 日公布，95年2 月5 日施行之
    行政罰法第26條規定：「一行為同時觸犯刑事法律及違反行
    政法上義務規定者，依刑事法律處罰之。但其行為應處以其
    他種類行政罰或得沒入之物而未經法院宣告沒收者，亦得裁
    處之。前項行為如經不起訴處分或為無罪、免訴、不受理、
    不付審理之裁判確定者，得依違反行政法上之義務規定裁處
    之」；同法第1 條規定：「違反行政法上義務而受罰鍰、沒
    入或其他種類行政罰之處罰時，適用本法。但其他法律有特
    別規定者，從其規定」。上開道路交通管理處罰條例第35
    條第1 項第1 款規定，係對行為人違反行政法上義務規定之
    行政罰，且該條例關於一行為同時觸犯刑事法律及違反行政
    法上義務規定者，並無特別規定，是汽車駕駛人一個酒後駕
    駛汽車行為，經測試檢定酒精濃度超過規定標準，而同時涉
    有刑法第185 條之3 公共危險罪嫌時，道路交通管理處罰機
    關除有行政罰法第26條第1 項但書得處以其他種類行政罰者
    之情形，得裁處其他種類行政罰外，關於罰鍰部分，即應依
    上開行政罰法第26條及道路交通管理處罰條例第10條規定移
    送地方法院檢察署處理，除於移送後再有上開行政罰法第26
    條第2 項所定不起訴等事由，得依違反行政法上義務規定裁
    處之情形外，不得逕依道路交通管理處罰條例第35條第1 項
    第1 款規定，裁處行為人罰鍰之行政罰。
三、又按被告所犯為死刑、無期徒刑或最輕本刑3 年以上有期徒
    刑以外之罪，檢察官參酌刑法第57條所列事項及公共利益之
    維護，認以緩起訴為適當者，得定1 年以上3 年以下之緩起
    訴期間為緩起訴處分，其期間自緩起訴處分確定之日起算，
    刑事訴訟法第253 條之1 第1 項定有明文。而行政罰法第26
    條已明揭一事不二罰之原則，亦即應受行政罰之行為如經不
    起訴處分或為無罪、免訴、不受理、不付審理之裁判確定者
    ，始得依違反行政法上義務規定裁處之。上開法條規定並未
    包括「緩起訴處分」在內，蓋因「緩起訴處分」最終得使被
    告免於刑事訴追之效果，與「不起訴處分」之效果雖屬相同
    ，惟緩起訴處分另須於一定期間內遵守或履行刑事訴訟法第
    253 條之2 各款所規定之事項，若有同法第253 條之3 第1
    項各款情形，檢察官仍得依職權或依告訴人之聲請，將緩起
    訴處分撤銷，故緩起訴處分之性質顯與不起訴處分不完全相
    同，仍有處罰之實質意涵在內。爰此，本於對受處分人不利
    益之規定不得任意擴張解釋之原則，自不得類推適用，而認
    應受行政罰之行為經緩起訴處分，仍得依違反行政法上之義
    務規定裁處之。
四、經查：
  (一)本件異議人甲○○，於酒後駕駛車牌號碼YA-4006 號自用小
    客車，於96年7 月8 日凌晨3 時55分許，在高雄市○○○路
    因發生車禍，經警檢測其酒精濃度，發現異議人呼氣酒精濃
    度達每公升0.79毫克，即以異議人違反道路交通管理處罰條
    例第35條第1 項第1 款規定，當場掣單舉發，原處分機關即
    高雄市政府交通局於97年9 月10日以異議人違反道路交通管
    理處罰條例第35條第1 項第1 款、道路交通管理事件統一裁
    罰基準及處理細則第43條、第44條、第67條之規定為由，裁
    處罰鍰4 萬9500元，吊扣駕駛執照12個月，並施以道安講習
    ，有高雄市○○○○道路交通管理事件裁決書（高市府交裁
    字第裁32-B00000000號）、交通違規案件異議書等件在卷可
    稽，自堪認定屬實。
  (二)又異議人因上開酒後駕車案件，業經臺灣高雄地方法院檢察
    署檢察官於96年7 月20日以96年度偵字第19771 號為緩起訴
    處分，緩起訴期間為1 年，並命異議人應向臺灣兒童暨家庭
    扶助基金會高雄市分事務所支付6 萬元，且經台灣高等法院
    高雄分院檢察署檢察長於96年8 月21日以96年度上職議字第
    3364號駁回再議確定，而異議人亦已於96年9 月12日依緩起
    訴之內容繳交6 萬元，嗣該案件緩起訴期間於97年8 月20日
    屆滿，緩起訴處分未經撤銷等事實，亦有本院依職權調閱之
    高雄地方法院檢察署檢察官96年度偵字第19771 號緩起訴處
    分書、臺灣高等法院高雄分院檢察署96年度上職議字第3364
    號處分書、臺灣高雄地方法院檢察署檢察官執行緩起訴處分
    命令通知書、收據（以上均附於96年度緩字第2977號執行卷
    內）及臺灣高等法院被告前案紀錄表各1 份在卷可考。
  (三)而本件異議人所受之緩起訴處分固非刑法所定刑罰之種類，
    然已對異議人之名譽、心理產生相當制約並影響被告之財產
    等權益，亦應可實質該當行政罰法第26條第1 項之「依刑事
    法律」之處罰。據此，原處分機關依道路交通管理處罰條例
    第35條第1 項第1 款之規定，對異議人上開酒後駕車之違規
    行為予以裁罰時，除其行為應處以其他種類行政罰即吊扣駕
    駛執照12個月及施以道安講習部分仍得予以裁處外，裁處罰
    鍰部分，自不得再科處行政罰對於異議人予以重複處罰。惟
    依94年12月28日修正公布，並自95年7 月1 日施行之道路交
    通管理處罰條例第35條第8 項規定；「... 前項（指有酒精
    濃度超過規定標準而駕駛車輛等情形）汽車駕駛人，經裁判
    確定處以罰金低於本條例第92條第3 項所訂最低罰鍰基準規
    定者，應依本條例裁決繳納不足最低罰鍰之部分」，而依其
    性質道路交通管理處罰條例第35條第8 項應為行政罰法第26
    條第1 項之特別規定，本件異議人所支付之緩起訴處分金為
    6 萬元，業如前述，參照上開規定，亦遠超過異議人因交通
    違規應繳納之罰鍰4 萬9500元，異議人即無須再為補繳。
五、綜上，原處分機關上開罰鍰之行政裁罰，尚有未洽，應由本
    院撤銷之，並諭知如主文第2 項所示之處分，以資適法。另
    原處分機關裁處異議人吊扣駕駛執照12個月及施以道安講習
    部分，均屬其他種類之行政裁罰，於法並無不合，異議人該
    部分異議並無理由，應予駁回。
六、據上論斷，應依道路交通案件處理辦法第19條、第20條前段
    ，裁定如主文。
中    華    民    國    97    年    12    月    18    日
                    交通法庭  法  官    王  琁
以上正本證明與原本無異。
如不服本裁定，應於收受送達後5 日內向本院提出抗告狀。
中    華    民    國    97    年    12    月    18    日
                              書記官    黃國忠


司法院資訊處製作；財團法人民間司法改革基金會備份。
